【裁判字號】    99,監,117
【裁判日期】    991029
【裁判案由】    處分受監護人不動產
【裁判全文】
臺灣士林地方法院民事裁定               99年度監字第117號
聲  請  人  乙○○
上列聲請人聲請處分受監護宣告之人之不動產事件，本院裁定如
下：
    主  文
受監護宣告之人甲○○所有坐落於臺北市○○區○○段四小段
274 地號（地目：雜，面積：466.26平方公尺，權利範圍：20分
之1 ）之土地，准予變賣。
聲請程序費用由受監護宣告之人甲○○之財產負擔。
    理  由
一、本件聲請意旨略以：聲請人乙○○為甲○○之妻，甲○○因
    腦動脈瘤破裂，前經鈞院以98年度監宣字第24號宣告為受監
    護宣告之人，並選定聲請人為其監護人。聲請人長期照顧甲
    ○○，每月所需負擔療養費用約新臺幣（下同）5 、6 萬元
    ，其中僅看護費用每月即需4 萬3 仟元，另聲請人前向聲請
    人之姊借貸金錢用以支付甲○○之醫藥費，尚有92萬元未清
    償，聲請人已無力支付。今聲請人欲將甲○○所有坐落於臺
    北市○○區○○段四小段274 地號之土地，予以變賣，以支
    應甲○○所需療養費用。上開土地為甲○○與親戚共有，為
    保持土地之完整性，買方希望所有共有人共同出售，現大部
    分之共有人已將持分賣出。為此，依民法第1101條第2 項第
    1 款規定，請求裁定准予變賣甲○○所有之上開不動產等語
    。
二、按監護人對於受監護宣告之人之財產，非為受監護宣告之人
    之利益，不得使用、代為或同意處分。監護人為下列行為，
    非經法院許可，不生效力：(一)代理受監護宣告之人購置或處
    分不動產。(二)代理受監護宣告之人，就供其居住之建築物或
    其基地出租、供他人使用或終止租賃。民法第1113條、第11
    01條第1 、2 項分別定有明文。
三、經查，聲請人主張之上揭事實，業據提出戶籍謄本、本院98
    年度監宣字第24號民事裁定確定證明書影本、土地登記謄本
    、醫療收據影本、臺北市稅捐稽徵處內湖分處98年地價稅繳
    款書、99年房屋稅繳款書等件為證；再甲○○96年度至98年
    度所得分別僅36,000元、12,691元、8,820 元，名下財產除
    有中華商業銀行股份有限公司投資1 筆（惟聲請人陳稱該銀
    行已倒閉），其餘均為土地及田賦；另於郵局有存款5 仟餘
    元，該帳戶係用以轉帳繳納水、電、瓦斯等費用，此有聲請
    人及利害關係人即兩造之子江瑋到庭陳明無訛（見本院99
    年6 月21日非訟事件筆錄），並有本院依職權調取之稅務電
    子閘門財產所得調件明細表在卷可稽。綜上，聲請人之主張
    堪信為真實。
四、本院審酌甲○○名下確有前揭不動產，且既經本院宣告為受
    監護宣告之人，其現仍臥病在床，聲請人長期支出其醫療、
    看護及生活費用確有困難，因認聲請人主張為甲○○之利益
    ，有變賣其財產以籌措療養費用之必要，尚非無據，聲請人
    聲請變賣甲○○所有如主文所示之不動產，核無不合，應予
    准許。
五、末按監護人應以善良管理人之注意，執行監護職務。又監護
    人於執行監護職務時，因故意或過失，致生損害於受監護宣
    告之人者，應負賠償之責。且法院於必要時，得命監護人提
    出監護事務之報告、財產清冊或結算書，檢查監護事務或受
    監護宣告之人之財產狀況。民法第1113條準用同法第1100條
    、第1109條第1 項、第1103條第2 項規定均有明示，則本件
    聲請人即監護人變賣受監護宣告之人甲○○之不動產，就變
    賣所得之金錢自應妥適管理，並使用於受監護宣告之人照護
    所需費用，併予敘明。
六、依非訟事件法第21條第1 項、民法第1103條第1 項後段，裁
    定如主文。
中    華    民    國    99    年    10    月    29    日
                  家事庭  法  官  陳文通
以上正本證明與原本無異。
如對本裁定抗告，應於裁定送達後10日內向本院提出抗告狀。
中    華    民    國    99    年    11    月    3     日
                          書記官  陳玉瓊

司法院資訊處製作；財團法人民間司法改革基金會備份。
